【裁判字號】    97,易,2196
【裁判日期】    970924
【裁判案由】    詐欺
【裁判全文】
臺灣臺北地方法院刑事判決              97年度易字第2196號
公  訴  人  臺灣臺北地方法院檢察署檢察官
被      告  乙○○
上列被告因詐欺案件，經檢察官提起公訴（97年度偵字第11462
號），本院判決如下：
    主  文
乙○○幫助意圖為自己不法之所有，以詐術使人將本人之物交付
，處有期徒刑參月，如易科罰金，以新臺幣壹仟元折算壹日。
    事  實
一、乙○○得預見提供己有金融機構帳戶予他人使用，有遭他人
    作為詐欺取財犯罪工具之虞，仍不違其本意，竟基於幫助詐
    欺取財之未必故意，於民國97年4月24日至臺北市○○路207
    號新光商業銀行龍山分行（下稱新光銀行龍山分行）申設帳
    號0000000000000帳戶而領得存摺、金融卡後，旋於97年5月
    9日前某日，在不詳處所交付予一姓名年籍不詳成年人並告
    以金融卡密碼。該人即意圖為自己不法所有，於97年5月9日
    凌晨1時許在網路聊天室，向甲○○佯稱可提供性服務，致
    其陷於錯誤而依指示於同日晚間11時6分許，匯新臺幣（下
    同）26,979元至上開帳戶，該款項於匯入後旋以金融卡提款
    方式經悉數領盡。嗣甲○○察覺有異，始報警循線查悉上情
    。
二、案經臺北市政府警察局萬華分局報請臺灣臺北地方法院檢察
    署檢察官偵查起訴。
    理  由
壹、證據能力：
    證人即被害人甲○○、新光銀行龍山分行職員陳淑玲警詢證
    述，係被告以外之人於審判外之陳述，惟當事人於本院準備
    程序中均未爭執其證據能力，亦未聲請傳訊，顯放棄行使詰
    問權，本院審酌該言詞陳述作成時情況，並無違法或不當之
    處，適為本案證據，依刑事訴訟法第159條之5第2項規定，
    應具證據能力。至其餘憑以認定本案犯罪事實之非供述證據
    （詳後述），查無違反法定程序取得之情，依同法第158條
    之4規定反面解釋，亦具證據能力。
貳、實體部分：
一、訊據被告乙○○固坦承該帳戶為其申設，惟矢口否認有何幫
    助詐欺取財犯行，辯稱：伊於97年5月7日在臺北市○○街因
    酒醉遺失上開存摺、金融卡，密碼紙與存摺放一起，於同年
    月12日始發現遺失云云。惟查：
(一)一姓名年籍不詳成年人，於97年5月9日凌晨1時許在網路聊天
  室，向甲○○佯稱可提供性服務，致其陷於錯誤而依指示於同
  日晚間11時6分許，匯26,979元至被告帳戶，該款項於匯入後
  旋以金融卡提款方式經悉數領盡各情，業經證人甲○○證述屬
  實，復有被告新光銀行龍山分行開戶資料及存款往來明細表【
  臺灣臺北地方法院檢察署97年度偵字第11462號卷（下稱偵卷
  ）12-14頁】、臺新銀行自動櫃員機交易明細表（偵卷25頁）
  在卷為證，足認確有一姓名年籍不詳成年人以被告帳戶詐欺取
  財之事實。
(二)依下列各節，足認被告係主動交付帳戶存摺、金融卡並告知金
  融卡密碼予該成年人：
1.依金融機構存戶領款作業程序，存戶ATM臨櫃提款除金融卡外
  ，尚須金融卡密碼始得為之，堪認該姓名年籍不詳成年人除持
  有被告存摺、金融卡外，尚知悉被告金融卡密碼。惟個人帳戶
  密碼具極高私密性，一般人均秘而不宣，是除經己身告知，實
  難為外人所知；況各金融機構均多所宣導勿將金融卡密碼書寫
  於存摺或將密碼紙併同存摺置放，以免遭竊或遺失時受不測損
  害。衡被告乙○○為高中教育程度而具一定智識，且有工作而
  具相當社會生活經驗之成年人，就此絕難諉為不知，其所辯將
  密碼紙置於存摺旁云云，顯悖常情，而不可採，是認被告係主
  動告以金融卡密碼。
2.衡施行詐術之人為使其不法行為所取財物必歸其所有，當未逕
  自取用非基於原帳戶所有人意思而脫離其持有之帳戶，以防帳
  戶所有人逕自領出款項或掛失帳戶，致其處心積慮所取財物卻
  反由帳戶所有人不勞而獲或帳戶經凍結而一切均歸徒勞之風險
  ，是必確保該帳戶之管領及使用業經原所有人同意。而一般人
  均妥善保管帳戶存摺、金融卡，若遭竊或不慎遺失，必向金融
  機構申請掛失或報警，避免個人財產權益受不測損害或遭不法
  之徒用為犯罪工具。被告乙○○辯稱：該帳戶係供伊經營「十
  方茶居」販售茶葉生意與年約60歲陳先生交易作為匯款帳戶云
  云，且其陳稱：十方茶居於97年5月仍有營業（97年9月10日審
  理程序筆錄）。惟依被告帳戶交易明細查詢單所示，自97年4
  月24日開戶時起至被害人甲○○於97年5月9日匯入上開款項時
  止，並無其他款項匯入；且被告帳戶開戶申請書所載約定轉帳
  帳戶之戶名為黃國倫（73年1月22日生），有申請書、中華郵
  政股份有限公司儲戶資料（偵卷13頁、本院卷32頁）在卷為證
  ，足認被告所辯該帳戶係與陳先生交易所用，顯為虛情；況依
  證人陳淑玲所證：被告係於97年5月13日申請掛失補辦存摺、
  金融卡（偵卷10頁）。若該帳戶確係被告於5月經營茶葉生意
  供匯款所用，為何遲於97年5月12日始察知該帳戶存摺、金融
  卡遺失而至同年月13日始申請掛失存摺、金融卡，顯徵其就該
  帳戶之去向毫不在意，應係主動交付他人使用無訛；況被告於
  本院準備程序自承：伊確定伊當日所遺失係永豐銀行帳戶等語
  （本院卷15頁），而未提及本案新光銀行龍山分行帳戶，是其
  所辯新光銀行帳戶存摺、金融卡遺失云云，亦為虛情；且該帳
  戶若確係供其買賣茶葉交易帳戶所用，何以於開設當日旋將開
  戶存款大部分金額領出而僅餘1百元，益徵被告顯無意使用該
  帳戶，而係確認帳戶餘額所剩無幾後，始交付帳戶予他人之事
  實。依上各節，足認被告辯稱帳戶遺失而非交付他人云云，係
  狡卸之詞，洵無足採。
(三)一般人自行向金融機構申請開設帳戶，原則上並無特殊限制及
  困難，故需用帳戶者原得以己之名義申請而無向他人收集帳戶
  之必要；且時下以人頭帳戶詐騙被害人匯款之行為甚為猖獗，
  此經媒體廣為報導，政府機關及各金融機構尚多次呼籲民眾應
  謹慎控管己有帳戶且勿交付個人帳戶以免淪為不法犯罪之幫助
  工具，是依一般人智識及社會生活經驗，極易認知收受帳戶者
  悖於常情未使用己之帳戶而使用他人帳戶，顯為遂行存提款紀
  錄不易循線追查之目的，自可產生該收受帳戶者係用於不法犯
  罪之合理懷疑。衡被告具一定智識程度，又有工作而有相當社
  會生活經驗之成年人，就上情絕難諉為不知，是其雖無該姓名
  年籍不詳成年人使用存摺、金融卡、金融卡密碼必持以詐欺取
  財之確信，惟仍交付並告知之，顯就該人縱用以詐欺取財一節
  ，予以容任，堪認被告有幫助詐欺取財之未必故意甚明，是本
  案事證明確，被告幫助詐欺取財犯行，洵堪認定，應依法論科
  。
二、按刑法上之幫助犯，係對於犯罪與正犯有共同之認識，而以
    幫助之意思，對於正犯資以助力，而未參與實施犯罪之行為
    者而言。被告基於幫助詐欺取財之未必故意，而交付帳戶存
    摺、金融卡並告知金融卡密碼之詐欺取財罪構成要件以外之
    行為，核其所為，係犯刑法第30條第1項前段、第339條第1
    項幫助詐欺取財罪，為幫助犯，爰依刑法第30條第2項減輕
    其刑。爰審酌被告75年因違反麻醉藥品管理條例案件，經法
    院判處罪刑確定，有臺灣高等法院被告前案紀錄表在卷為證
    ，素行欠佳；其提供帳戶予他人犯罪使用之幫助犯行，使收
    受帳戶者憑恃犯罪追查不易而肆無忌憚，助長詐欺取財之歪
    風，顯對社會財貨秩序、正常經濟交易安全及人民財產權構
    成嚴重危害，增加被害人尋求救濟之困難，且於政府機關及
    各金融機構多所宣導勿交付個人帳戶以免淪為不法犯罪之幫
    助工具，卻仍交予他人使用，顯徵其對法令禁止規範之嚴重
    漠視心態；又飾詞狡辯，犯後態度欠佳，又未賠償被害人所
    受損害、高中肄業智識程度、犯罪動機、目的、手段、生活
    狀況及被害人所受損害金額等一切情狀，量處如主文所示之
    刑，並諭知易科罰金折算標準。
據上論斷，依刑事訴訟法第299條第1項前段，刑法第339條第1項
、第30條第1項前段、第2項、第41條第1項前段，刑法施行法第1
條之1第1項、第2項前段，判決如主文。
本案經檢察官郭騰月到庭執行職務。
中    華    民    國    97    年     9    月    24    日
                    臺灣臺北地方法院刑事第14庭
                        審判長法  官  蔡坤湖
                              法  官  沈君玲
                              法  官  陳琪媛
以上正本證明與原本無異。
如不服本判決，應於判決送達後10日內向本院提出上訴狀（應抄
附繕本）。告訴人或被害人如對於本判決不服者，應具備理由請
求檢察官上訴，其上訴期間之計算係以檢察官收受判決正本之日
期為準。
                              書記官  陳豪達
中    華    民    國    97    年     9    月    24    日
附錄法條全文：
中華民國刑法第339條
意圖為自己或第三人不法之所有，以詐術使人將本人或第三人之
物交付者，處5年以下有期徒刑、拘役或科或併科1千元以下罰金
。
以前項方法得財產上不法之利益或使第三人得之者，亦同。
前二項之未遂犯罰之。


司法院資訊處製作；財團法人民間司法改革基金會備份。
